【裁判字號】    96,訴,735
【裁判日期】    971027
【裁判案由】    偽造文書
【裁判全文】
臺灣基隆地方法院刑事判決               96年度訴字第735號
公  訴  人  臺灣基隆方法院檢察署檢察官
被      告  丙○○
選任辯護人  文鍾奇律師
上列被告因偽造文書案件，經檢察官提起公訴（95年度偵字第
5744號），本院判決如下：
    主  文
丙○○連續行使偽造私文書，足以生損害於公眾及他人，處有期
徒刑壹年，減為有期徒刑陸月，如易科罰金，以銀元參佰元即新
臺幣玖佰元折算壹日。
    事  實
一、丙○○係捷聖報關有限公司之負責人，竟基於行使偽造私文
    書之概括犯意，於民國91年間，連續偽造發票、裝箱單、委
    任書，經由不知情之庚○○委任亦不知情之國泰合記報關有
    限公司（下稱國泰報關公司）廖勝雄，自91年4 月8 日起至
    7 月15日止，以葫泰企業有限公司（下稱葫泰公司）名義，
    出具AA/91/1522/3218 、AA/91/2845/5007 、AA/91/3332/0
    070 、AA/91/2232/0071 、AA/91/3283/5006 、AA/91/ 338
    0/0071、AA/91/3431/0107 、AA/91/3657/0054 進口報單，
    向財政部基隆關稅局（下稱基隆關稅局）申報，經由基隆港
    自馬來西亞出口商PACIFIC SEASON SDN BHDNUE 進口實為大
    陸地區產製之磁磚8 批，其中最後1 批起運港為越南胡志明
    港；又自91年5 月20日至9 月30日止，以泓鑫利企業有限公
    司（下稱泓鑫利公司）名義，出具AA/91/3867/5 012、AA/9
    1/2356/3206 、AW /91/4828/1083、AW/91/3948 /3203、AW
    /91/5224/0130 、AW/ 91/5262/1137、AW/91/4518/0143 、
    AW/91/4324/0123 、AW/9 1/4645/0137、AW/91/4645/0135
    、AW/91/5224/0131 、AW/91 /5052/1128、AW/91/4970/107
    8 、AW/91/4970/1079 、AW/91/ 4970/1077、AW/91/4809/0
    153 、AW/91/4809/0152 、AW/91/3 948/3204、AW/91/4121
    /5004 、AW/91/4311/5006 、AW/91/44 46/5003、AW/91/46
    65/4001 、AW/91/4751/5005 、AW/91/480 3/4001、AW/91/
    4955/4001 、AW/91/5029/5007 、AW/91/5098 /4001、AW/9
    1/5167/5006 、AW/91/3867/5013 、AW/91/3857/ 0101進口
    報單，向基隆關稅局申報，經由基隆港自馬來西亞、泰國及
    越南出口商進口實為大陸地區產製之磁磚30批，以行使偽造
    之私文書，足生損害於基隆關稅局管理進口貨物之正確性；
    案經基隆關稅局發覺有異，發函詢問馬來西亞出口商，經該
    出口商函知該發票非該出口商所簽發，始查知上情。復於91
    、92年間，偽造發票、裝箱單、委任書，經由不知情之庚○
    ○委任亦不知情之全昱報關有限公司（下稱全昱報關公司）
    詹美華，自91年10月30日至12月19日止，冒用韋天有限公司
    （下稱韋天公司）名義，出具AW/91/5919/3206 、AW/91/69
    54/5006 、AW/91/6778/3209 、AW/91/6664/5005 、AW/91/
    6616/6211 、AW/91/6473/6202 、AW/91/6473/6201 、AW/
    91/6664/5004、AW/91/6382/5016 、AW/91/6347/6206 、AW
    /9 1/6201/3205、AW/91/6073/3203 、AW/91/5987/6206 、
    AW/91 /6201/3204進口報單，向基隆關稅局申報，經由基隆
    港自泰國、越南及馬來西亞出口商進口實為大陸地區產製之
    磁磚14批；又自92年1 月18日至23日止，冒用大逸實業股份
    有限公司（下稱大逸公司）名義，出具AA/92/0206/6212 、
    AW/92/0206/6213 、AA/92/0086/3205 、AA/92/0232/502 7
    、AA/92/0 232 /5028 、AA/92/0232/5029 進口報單，向基
    隆關稅局申報，經由基隆港自孟加拉進口實為大陸地區產製
    之磁磚6 批，以行使偽造之私文書，足生損害於基隆關稅局
    管理進口貨物之正確性；案經基隆關稅局發覺有異，經由我
    國駐泰代表處經組發函詢問泰國出口商T.KUBAHA TRADING
    LIMITED PARTN -ERSHIP ，經該公司函知AW/91/5987/6206
    、AW/91/6201/320 4報單所附該出口商發票非伊所簽發，復
    查核貨櫃動態表，始查知上情。
二、案經法務部調查局航業海員調查處移送臺灣基隆地方法院檢
    察署檢察官偵查起訴。
    理  由
一、上揭事實，業據被告丙○○於本院審理時供承不諱，核與證
    人陳韋宏、詹美華、董豐盛、丁○○、廖勝雄於法務部調查
    局航業海員調查處（下稱調查處）詢問、檢察官偵訊、證人
    庚○○於調查處詢問、偵訊、本院審理時、證人林瑞玲於偵
    訊、證人乙○○於調查處詢問、證人甲○○、戊○○於本院
    審理證述之情節相符，並有卷附上開進口報單、基隆關稅局
    處分書、緝私報告書、臺北市政府95年11月29日函、裝箱單
    、產地證明、貨櫃動態表、提單、商業發票、進口報單、財
    政部基隆關稅局96年1 月18日、96年5 月28日、97年7 月1
    日、97年8 月6 日函暨附件、馬來西亞出口商PACIFIC SEAS
    ON SDN BHDNUE 函、臺北市商業管理處韋天有限公司案卷全
    卷、大華海運公司、漢通公司提出之資料、公司登記基本資
    料查詢、台北市國稅局中北稽徵所函、駐泰國代表處經濟組
    92年9 月22日函暨附件、泰國出口商T.KUBAHA TRADING LIM
    TSED PAR-TNERSHIP 函、內政部入出國及移民署97年1 月16
    日函、基隆地檢署97年1 月18日函暨附件、台北高等行政法
    院94年度訴字第3355號判決、最高行政法院96年度裁字第27
    35號裁定在卷足資佐證，被告所為之自白，核與事實相符，
    足堪憑信，本案被告犯行，事證明確，應予以依法論科。
二、論罪科刑：
  (一)新舊法比較：
    刑法於民國94年2 月2 日修正公布，95年7 月1 日施行（下
    稱新法；修正前刑法下稱舊法），新法第2 條第1 項之規定
    ，係規範行為後法律變更所生新舊法律比較適用之準據法，
    於新法施行後，應適用新法第2 條第1 項之規定，為「從舊
    從輕」之比較。本案被告之犯罪時間係91、92年間，新舊法
    比較詳如附表所示。
  (二)核被告所為，係犯刑法第216 條、第210 條之行使偽造私文
    書罪。被告利用不知情之如上所述報關行人員輸入大陸產製
    磁磚，為間接正犯（至被告雖利用不知情之上開報關行人員
    填寫製作不實之進口報單，然刑法第215 條之從事業務者登
    載不實罪，係以從事業務之人，明知為不實之事項，而登載
    於其業務上作成之文書，足以生損害於公眾或他人，為構成
    要件，屬於身分犯之一種。故非從事該項業務之人，除有與
    特定身分、關係者共犯情形，得依刑法第31條第1 項規定處
    理外，即無成立該罪之餘地。至若他人明知為不實之事項，
    而使從事業務者，登載於其業務上作成之文書，因本條文無
    如同法第214 條使公務員登載不實罪之相類規定，法律既無
    處罰明文，亦不能再擴張援引間接正犯之理論論處）。
  (三)被告先後多次行使偽造私文書之行為，時間緊接，犯罪構成
    要件相同，顯係基於概括犯意而為之，應依舊法第56條連續
    犯之規定論以一罪，並加重其刑。
  (四)本院審酌被告前無重大不良素行，此有臺灣高等法院被告前
    案紀錄表在卷可按，其行使偽造商業發票申辦輸入大陸產製
    磁磚之行為，影響我國經濟秩序，且足以生損害於海關查驗
    貨物來源之正確性，示範效應不容小覷，併其犯後終能坦承
    之態度等一切情狀（依最高法院95年度第八次刑事庭會議決
    議六(一)之意旨，新法第57條之規定，為法院就刑之裁量審認
    標準見解之明文化，非屬法律之變更，無新舊法比較適用之
    問題），量處如主文所示之刑，至檢察官論告書具體求刑2
    年，本院審酌上情，認量處如主文所示之刑足以惕勵。
三、按犯罪在中華民國96年4 月24日以前者，除本條例另有規定
    外，依下列規定減刑：一死刑減為無期徒刑；二無期徒刑減
    為有期徒刑20年；三有期徒刑、拘役或罰金，減其刑期或金
    額二分之一。依本條例應減刑之罪，未經判決確定者，於裁
    判時，減其宣告刑。依前項規定裁判時，應於判決主文同時
    諭知其宣告刑及減得之刑，96年7 月16日施行之中華民國96
    年罪犯減刑條例第2 條第1 項、第7 條定有明文。又犯最重
    本刑為5 年以下有期徒刑以下之刑之罪，依本條例規定減為
    6 月以下有期徒刑、拘役者，應於為減刑裁判時，併諭知易
    科罰金折算之標準；減刑後之易科罰金或易服勞役之折算標
    準，仍宜照原標準定之，上開條例第9 條、「法院辦理96年
    減刑案件應行注意事項」第16條亦有明文。本案被告於91、
    92年間犯本件偽造文書罪，經本院宣告有期徒刑1 年，合於
    前揭減刑條件，應減為有期徒刑6 月，並依修正前刑法第41
    條第1 項前段、修正前罰金罰鍰提高標準條例第2 條之規定
    ，諭知易科罰金之折算標準。
據上論斷，應依刑事訴訟法第299 條第1 項前段，刑法第2 條第
1 項、第210 條、第216 條，修正前刑法第56條、第41條第1 項
前段，廢止前罰金罰鍰提高標準條例第2 條，中華民國九十六年
罪犯減刑條例第2 條第1 項第3 款、第7 條、第9 條，現行法規
所定貨幣單位折算新臺幣條例第2 條，判決如主文。
本案經檢察官己○○到庭執行職務。
中    華    民    國    97    年    10    月    27    日
                  刑事第三庭審判長法  官  鄭景文
                                  法  官  陳姵君
                                  法  官  黃永定
以上正本證明與原本無異。
對於本件判決如有不服，應於收受送達後10日內，向本院提出上
訴書狀，上訴於臺灣高等法院，並按他造當事人之人數附具繕本
。
中    華    民    國    97    年    10    月    27    日
                                  書記官  劉珍珍
附錄論罪法條：
刑法第210條
偽造、變造私文書，足以生損害於公眾或他人者，處5年以下有
期徒刑。
刑法第216條
行使第210條至第215條之文書者，依偽造、變造文書或登載不實
事項或使登載不實事項之規定處斷。
附表
┌──┬───────────┬───────────┬──────┬─────────┐
│編號│     新法規定         │      舊法規定        │個別比較結果│    理由及根據    │
├──┼───────────┼───────────┼──────┼─────────┤
│ 一 │第56條                │第56條                │舊法第56條  │1.連續數行為而犯同│
│    │（刪除）              │連續數行為而犯同一之罪│            │  一之罪名，均在新│
│    │                      │名者，以一罪論。但得加│            │  法施行前者，新法│
│    │                      │重其刑至二分之一。    │            │  施行後，應依新法│
│    │                      │                      │            │  第2 條第1 項之規│
│    │                      │                      │            │  定，適用最有利於│
│    │                      │                      │            │  行為人之法律。被│
│    │                      │                      │            │  告連續數行為而犯│
│    │                      │                      │            │  同一罪名，且均在│
│    │                      │                      │            │  新法施行前，因新│
│    │                      │                      │            │  法業已修正刪除連│
│    │                      │                      │            │  續犯之規定，而應│
│    │                      │                      │            │  予數罪併罰，則因│
│    │                      │                      │            │  新法並無較有利被│
│    │                      │                      │            │  告之情形，應適用│
│    │                      │                      │            │  舊法。          │
│    │                      │                      │            │2.最高法院95年度第│
│    │                      │                      │            │  八次刑事庭會議決│
│    │                      │                      │            │  議五(四)參照。    │
├──┼───────────┼───────────┼──────┼─────────┤
│ 二 │第41條第1項           │第41條第1項           │舊法第41條第│1.被告於犯罪時之易│
│    │犯最重本刑為5 年以下有│犯最重本刑為5 年以下有│1項前段     │  科罰金折算標準為│
│    │期徒刑以下之刑之罪，而│期徒刑以下之刑之罪，而│            │  舊法第41條第1 項│
│    │受6 個月以下有期徒刑或│受6 個月以下有期徒刑或│            │  前段，依修正前罰│
│    │拘役之宣告者，得以新臺│拘役之宣告，因身體、教│            │  金罰鍰提高標準條│
│    │幣1,000 元、2,000 元或│育、職業或家庭之關係或│            │  例第2 條（現已修│
│    │3,000 元折算一日，易科│其他正當事由，執行顯有│            │  正刪除）之規定，│
│    │罰金。但確因不執行所宣│困難者，得以1 元以上3 │            │  就其原定數額提高│
│    │告之刑，難收矯正之效，│元以下折算一日，易科罰│            │  為100 倍折算一日│
│    │或難以維持法秩序者，不│金。但確因不執行所宣告│            │  ，則本件被告行為│
│    │在此限。              │之刑，難收矯正之效，或│            │  時之易科罰金折算│
│    │                      │難以維持法秩序者，不在│            │  標準，應以銀元  │
│    │                      │此限。                │            │  300 元折算一日，│
│    │                      │                      │            │  經折算為新臺幣後│
│    │                      │罰金罰鍰提高標準條例第│修正前罰金罰│  ，應以新臺幣900 │
│    │                      │2條（現已修正刪除）   │鍰提高標準條│  元折算為一日。比│
│    │                      │依刑法第41條易科罰金或│例第2 條    │  較修正前後之易科│
│    │                      │第42條第2 項易服勞役者│            │  罰金折算標準，新│
│    │                      │，均就其原定數額提高為│            │  法並未較有利於被│
│    │                      │一百倍折算一日；法律所│            │  告，依刑法第2條 │
│    │                      │定罰金數額未依本條例提│            │  第1 項之規定，應│
│    │                      │高倍數，或其處罰法條無│            │  適用舊法第41條第│
│    │                      │罰金刑之規定者，亦同。│            │  1 項前段規定、修│
│    │                      │                      │            │  正前罰金罰鍰提高│
│    │                      │                      │            │  標準條例第2 條等│
│    │                      │                      │            │  規定，定其折算標│
│    │                      │                      │            │  準。            │
│    │                      │                      │            │2.最高法院95年度第│
│    │                      │                      │            │  八次刑事庭會議決│
│    │                      │                      │            │  議三(二)參照。    │
└──┴───────────┴───────────┴──────┴─────────┘


司法院資訊處製作；財團法人民間司法改革基金會備份。
